【裁判字號】    95,訴,1075
【裁判日期】    951030
【裁判案由】    毒品危害防制條例
【裁判全文】
臺灣彰化地方法院刑事判決              95年度訴字第1075號
公  訴  人  臺灣彰化地方法院檢察署檢察官
被      告  甲○○
上列被告因違反毒品危害防制條例案件，經檢察官提起公訴（
95年度毒偵字第1985號），於本院準備程序中，被告就被訴事實
為有罪之陳述，經裁定改行簡式審判程序，本院判決如下：
    主  文
甲○○施用第一級毒品，處有期徒刑陸月，如易科罰金，以佰
元折算壹日，扣案之注射針筒壹支沒收；又施用第二級毒品，處
有期徒刑月，如易科罰金，以佰元折算壹日。應執行有期徒
刑捌月，如易科罰金，以佰元折算壹日，扣案之注射針筒壹支
沒收。
    犯罪事實及理由
一、犯罪事實部分：
    甲○○前於民國92年間，因施用毒品案件，經本院以92年度
    毒聲字第188 號裁定，送觀察、勒戒後，認無繼續施用毒品
    之傾向，於92年8 月26日執行完畢釋放。詎其猶不知悔改，
    竟在觀察勒戒期滿釋放後5 年內，基於施用第一級毒品海洛
    因之犯意，於95年3 月17日凌晨，在桃園縣龍崗鄉友人住處
    ，以將海洛因摻水置入其所有針筒內注射方式，施用第一級
    毒品海洛因1 次；其又另行起意，基於施用第二級毒品甲基
    安非他命之犯意，於95年3 月17日凌晨，亦在上址桃園友人
    住處，以將甲基安非他命置於其友人之吸食器內燒烤吸煙方
    式，施用第二級毒品甲基安非他命1 次。嗣於95年3 月20日
    凌晨5 時5 分許，駕駛自小客車行經國道一號收費站時，因
    恐已使用過之針筒遭警發覺，而故意藏匿，經警發現，而於
    南向117 公里處攔查，當場查扣其所有，已供其施用海洛因
    之注射針筒1 支，經警對其採尿送驗後，呈嗎啡及甲基安非
    他命陽性反應。
二、被告甲○○於本院準備程序中，就上揭犯罪事實均為有罪之
    陳述，且所犯係死刑、無期徒刑、最輕本刑為3 年以上有期
    徒刑以外之罪，經本院合議庭依刑事訴訟法第273 條之1 第
    1項之規定，裁定由受命法官1 人獨任進行簡式審判程序。
三、本案證據：
    (一)國道公路警察局第二警察隊煙毒尿液採證編號替代姓名表1
      紙（見臺灣苗栗地方法院檢察署95年度毒偵字第596 號卷
      第15頁）。
    (二)本院95年度保管第127號扣押物品清單1紙（見本院卷）。
    (三)詮昕科技股份有限公司95年8 月7 日濫用藥物尿液檢驗報
      告1 紙（見本院卷）。
    (四)注射針筒1支。
    (五)被告之自白。
    (六)臺灣高等法院被告前案紀錄表。
四、我國刑法於94年2月2日修正公布，95年7月1日施行（下稱新
    法；修正前刑法下稱舊法）後，依最高法院95年度第 8次刑
    事庭會議決議決議內容，有關新舊法之適用原則如下：
    (一)新法第2條第1項之規定，係規範行為後法律變更所生新舊
      法律比較適用之準據法，於新法施行後，應適用新法第2
      條第1項之規定，為「從舊從輕」之比較。
    (二)基於罪刑法定原則及法律不溯及既往原則，行為之處罰，
      以行為時之法律有明文規定者為限，必行為時與行為後之
      法律均有處罰之規定，始有新法第2條第1項之適用。
    (三)定應執行刑部分，新法第51條第5 款提高多數有期徒刑合
      併應執行之刑不得逾30年，新法施行後，應依刑法第2 條
      第1 項規定，適用最有利於行為人之法律。
    (四)易科罰金之折算標準，新法施行後，應依新法第2 條第1項
      之規定，適用最有利於行為人之法律。
    (五)從刑附屬於主刑，除法律有特別規定者外，依主刑所適用
      之法律。
    本件被告行為後，刑法關於易科罰金及定應執行刑等規定均
    有修正，依前揭最高法院95年度第8 次刑事庭會議決議內容
    ，應綜其全部罪刑之結果而為比較後，始得判斷應適用新法
    或舊法，經本院為如附表所示之比較後，認本件依刑法第 2
    條第1 項前段，就易科罰金及定應執行刑等適用，應依舊法
    適用，且就從刑部分，亦應適用舊法之規定。
五、臺灣桃園地方法院檢察署95年度毒偵字第4236號移送併案意
    旨略以：被告分別於95年8 月7 日為警採尿回溯26小時及96
    小時內之某時，施用第一級毒品海洛因及第二級毒品甲基安
    非他命，因認被告此部分施用第一級毒品海洛因及第二級毒
    品甲基安非他命，與前開經檢察官起訴部分，有集合犯關係
    ，而分別涉有毒品危害防制條例第10條第1 項、第2 項之罪
    嫌。惟按海洛因屬中樞神經抑制劑，使用者固會對其產生生
    理及心理之依賴性，惟施用者是否因而對海洛因習慣成癮，
    仍應視施用者之施用劑量、施用頻率及個人耐藥性等因素而
    定。本件被告縱有反覆施用之情形，然其是否業已施用毒品
    成癮或有施用毒品之習慣，卷內並無相關資料足以佐證；且
    被告亦自承伊自95年3 月間起，至95年8 月間止，並無其他
    施用第一級、第二級毒品之行為，是尚難認被告經本案判決
    有罪之於95年3 月17日施用第一級毒品及第二級毒品各1 次
    之犯行，與被告亦自承之併案部分即95年8 月6 日施用第一
    級毒品、第二級毒品部分犯行間，有何包括一罪關係，從而
    ，難認併辦部分與本案經論罪科刑部分，有何裁判上一罪或
    實質上一罪之關係，本院自無從併予審理，應退由檢察官另
    為妥適處理，併此敘明。
六、應依刑事訴訟法第273條之1第1項、第 299條第1項前段、第
    310條之2、第454條第1項，毒品危害防制條例第10條第 1項
    、第2 項，刑法第11條前段、第2 條第1 項前段、修正前刑
    法第41條第1 項前段、第2 項、第51條第5 款、第38條第 1
    項第2 款，修正刪除前罰金罰鍰提高標準條例第2 條，判決
    如主文。
七、如不服本判決，應於判決送達後10日內，向本院提出上訴狀
    （須附繕本），上訴於臺灣高等法院臺中分院。
本案經檢察官吳宗達到庭執行職務。
中    華    民    國    95    年    10    月    30    日
                  刑事第二庭    法  官  簡婉倫
以上正本證明與原本無異。
如不服本判決，應於判決送達後10日內向本院提出上訴狀 (須附
繕本)。
中    華    民    國    95    年    10    月    30    日
                                書記官
附錄本案論罪科刑法條
毒品危害防制條例第10條
施用第一級毒品者，處 6 月以上 5 年以下有期徒刑。
施用第二級毒品者，處 3 年以下有期徒刑。
附 表：
┌──┬─────┬─────────────────────────┐
│編號│修正事項  │以各別修正事項討論新、舊法之比較適用              │
├──┼─────┼─────────────────────────┤
│ １ │易科罰金  │刑法第41條第1項前段關於得易科罰金之規定，修正前係 │
│    │          │以「因身體、教育、職業、家庭之關係或其他正當事由，│
│    │          │執行顯有困難」為其要件，新法則刪除此要件，修正理由│
│    │          │說明上述規定限制過嚴，欠缺彈性，與易科罰金制度旨在│
│    │          │救濟短期自由刑流弊之旨趣不符，且刪除該要件後使檢察│
│    │          │官得視具體個案審酌宜否易科罰金，更符告易科罰金制度│
│    │          │之意旨。另修正前刑法第41條第 1項前段配合罰金罰鍰提│
│    │          │高標準條例第2條（現已刪除）之規定，係以「銀元300元│
│    │          │即新台幣900元折算1日」為易科罰金之折算標準，至修正│
│    │          │後之刑法第41條第1項乃係以「新台幣1,000元、 2,000元│
│    │          │或3,000元折算1日」為易科罰金之折算標準。而觀諸歷年│
│    │          │來之實務運作情形，在法院宣告易科罰金折算標準之案件│
│    │          │，檢察官執行時乃以准予易科罰金為原則，不准易科罰金│
│    │          │為例外，是以比較修法前後就易科罰金准否及折算標準之│
│    │          │規定，應認修正後刑法第41條第 1項前段提高易科罰金之│
│    │          │折算標準之適用，對於行為人而言較為不利            │
├──┼─────┼─────────────────────────┤
│ ２ │定應執行  │關於刑法第51條，依舊法第5 款之規定，宣告多數有期徒│
│    │刑        │刑合併定應執行刑者，不得逾20年；依刑法第 5款規定調│
│    │          │高為30年，應以新法對行為人較為不利                │
├──┴─────┴─────────────────────────┤
│總結：本案綜合前開比較結果，仍應適用舊法之規定，且依從刑附屬於主刑  │
│之原則，本案之沒收，亦應適用舊法第38條之規定                        │
└──────────────────────────────────┘


司法院資訊處製作；財團法人民間司法改革基金會備份。
